臺灣高等法院臺南分院刑事判決　　　九十一年度上易字第五八四號　Ａ
　　　上　訴　人　臺灣臺南地方法院檢察署檢察官
　　　被　　　告　甲　○　○
右上訴人因被告詐欺案件，不服臺灣臺南地方法院九十一年度易字第一二一號中華民
國九十一年二月十五日第一審判決（起訴案號：臺灣臺南地方法院檢察署九十年度偵
字第九五六四號），提起上訴，本院判決如左：
      主      文
原判決關於甲○○部分撤銷。
甲○○幫助意圖為自己不法之所有，以詐術使人將本人之物交付，處有期徒刑伍月，
如易科罰金，以參佰元折算壹日。
      事      實
一、甲○○基於詐欺幫助之犯意，於八十九年不詳時日，提供其在台中縣大雅郵局（
    ００二一二二號）開立第０七四六七五號帳戶供不詳姓名者使用，嗣綽號「賴先
    生」與不詳姓名者以「裕欣電腦科技有限公司」名義郵寄刮刮樂對獎單給乙○○
    ，嚴女一時貪念，刮出號碼依對獎單上免付費客服專線「０八０─三三六六六八
    號」打電話詢問，有自稱「張惠娟」、「周志興副理」、「汪經理」者（下稱刮
    刮樂詐騙集團）打電話對乙○○佯稱對中四十八萬元獎金，並以需付七萬二千元
    稅金，始能領到獎金等語，使乙○○陷於錯誤，依指示於同年三月十三日自台南
    縣永康郵局匯款七萬二千元入甲○○在台中縣大雅局郵帳戶後，因未見對方交付
    獎金，始知被騙。
二、案經台南縣歸仁分局移送臺灣臺南地方法院檢察署檢察官偵查起訴。
      理      由
一、被告甲○○經傳喚未經到庭。被告於警訊時、偵查時及原審審理時均堅決否認有
    上開詐欺之犯行，辯稱：伊使用之ＯＬ─九二九五號小貨車於九十年二、三月間
    被偷，存摺、印章與提款卡放在前置物箱內，迨車子尋獲後，發現存摺、印章與
    提款卡遺失。起訴書上的人，張惠娟、汪經理伊都不認識。車子遺失的日期伊搞
    丟了。存摺只有壹佰元，印章也在車內，因為伊想只有壹佰元，所以伊就沒有去
    留意它云云。
二、經查：（一）被害人乙○○係於九十年二月底收到一封裕欣電腦科技公司之卡片
    ，內有刮刮樂之立即對獎，並接到自稱「張惠娟」者打來之電話表示，其因刮刮
    樂對獎中了四十八萬元獎金，須匯款七萬二千元作為領獎稅金，故乙○○於九十
    年三月十三日依囑匯款至受款人甲○○所有局號0000000帳號00000
    00號之帳戶，等情，業據被害人乙○○於警訊中、偵查中及原審調查時證述明
    確（見偵查卷第四頁背面、第四五頁背面、原審卷第十五頁），並有廣告版面一
    份、匯款執據三份、郵政儲金每日活動存提詳情表三份、郵局客戶基本資料三份
    附於偵查卷可按。（二）被告雖於警訊時初供稱：「該郵局存摺於民國八十九年
    十二月在台中縣大雅鄉○○村○○路連同我的自小貨車ＯＬ─九二九五號一起失
    竊的」（見偵查卷第九頁）等語及於偵查時供稱：伊使用之ＯＬ─九二九五號小
    貨車於九十年二、三月間被偷，存摺、印章與提款卡放在前置物箱內，迨車子尋
    獲後，發現存摺、印章與提款卡遺失等語（見偵查卷第四六頁背面），然被告實
    係八十九年六月十六日向台中縣警察局豐原分局大雅派出所報案失竊該輛小客車
    ，此有車輛竊盜、車牌失竊資料個別查詢報表一份在卷可稽（見偵查卷第三十頁
    ），其前後供述該輛小貨車失竊時間不一，且與報案失竊時間不符。（三）依被
    告帳戶之郵政存簿儲金每日活動戶存提詳情表（見偵查卷第十四頁）所示，被害
    人乙○○於九十年三月十三日入之七萬二千元，係遭人以郵局自動提款機提領
    ，，查以金融卡透過自動提款機提款之方式，提領者須輸入密碼，始能進行交易
    ，故本件被告若未告知他人密碼，他人自無法透過自動提款機提款，足見被告將
    密碼告知他人，便利他人取款，其有提供郵局帳戶，供不詳姓名者犯罪使用，主
    觀上有幫助他人犯罪之意思甚明，被告上開所辯，顯非可採，被告犯行洵堪認定
    。
三、被告明知不詳姓名者係可能不法使用該帳戶，而仍提供郵局帳戶予不詳姓名者，
    其顯有幫助詐欺之不確定故意之犯意至明。核被告所為，係犯刑法第三百四十六
    條第一項之詐欺罪之幫助犯。公訴人認係犯詐欺罪之共同正犯，尚有未洽。又被
    告係基於幫助犯意為之，為幫助犯，應依刑法第三十條第二項依正犯之刑減輕之
四、原審法院未詳細勾稽全案證據調查所得，即為被告無罪判決之諭知，容有未洽，
    公訴人上訴意旨亦執此指摘原判決關於被告甲○○部分不當，為有理由，自應由
    本院將之撤銷改判。爰審酌被告出借郵局帳戶，供不法之徒犯罪詐欺他人財物，
    且使警察機關追查真正幕後詐欺正犯憑添困擾，及被告之犯罪目的、動機、手段
    、品性、智識程度、犯罪所生損害及犯罪後之態度等一切情狀，量處有期徒刑伍
    月，並諭知易科罰金折算標，以資懲儆。又被告甲○○於辯論期日經合法傳喚
    無正當理由不到庭，爰不待其陳述逕行判決。
據上論斷，應依刑事訴訟法第三百六十九條第一項前段、第三百六十四條、第三百七
十一條、第二百九十九條第一項前段，刑法第三百三十九條第一項、第三十條第二項
，第四十一條第一項，罰金罰鍰提高標準條例第一條前段、第二條，判決如主文。
本案經檢察官許仲瑩到庭執行職務。
中    華    民    國      九十一      年      十一      月      十三    日
                                  臺灣高等法院臺南分院刑事第四庭
                                      審判長法官  宋    明    蒼
                                            法官  林    永    茂
                                            法官  楊    子    莊
右正本證明與原本無異。
不得上訴。
                                      法院書記官  王    全    龍
中    華    民    國      九十一      年      十一      月      十五    日
附錄：本判決論罪科刑法條
刑法第三百三十九條：
意圖為自己或第三人不法之所有，以詐術使人將本人或第三人之物交付者
，處五年以下有期徒刑、拘役或科或併科一千元以下罰金。
以前項方法得財產上不法之利益或使第三人得之者，亦同。
前二項之未遂犯罰之。
刑法第三十條：
幫助他人犯罪者，為從犯。雖他人不知幫助之情者，亦同。
從犯之處罰，得按正犯之刑減輕之。
